最高法院刑事判決　　　　　　　　　　　　　　　八十八年度台上字第五三八七號
　　上　 訴　 人　台灣高等法院台中分院檢察署檢察官
　　上訴人即被告　甲○○
右上訴人等因被告傷害致人於死案件，不服台灣高等法院台中分院中華民國八十六年
八月三十日第二審判決（八十六年度上訴字第一三三八號，起訴案號：台灣台中地方
法院檢察署八十六年度偵字第五九六六號），提起上訴，本院判決如左：
    主  文
原判決撤銷，發回台灣高等法院台中分院。
    理  由
本件原判決認定上訴人即被告甲○○與李天民係同居關係，於民國八十五年十二月二
十五日晚上九時許，在台中縣神岡鄉○○路，二人因細故爭吵，李天民出手毆打被告
，被告心生氣憤，即基於傷害犯意，以內置有四瓶鋁罐裝啤酒之塑膠袋重擊李天民之
頭、頸部，及以尖銳之機車鑰匙刺擊李天民，致李某頭部外傷、腦震盪、急性上胃腸
道出血、吐血、血便、前胸部割傷、胸部挫傷、下腹骨盆部挫傷、四肢多處擦傷及兩
側鼻腔出血而倒地不起，經送醫急救，終因硬腦膜下顱內出血、右頂右顳鈍挫傷，延
至同年月二十九日凌晨一時十分不治死亡等情；因將第一審論處被告傷害人之身體因
而致人於死罪刑之判決撤銷，改判仍論同一罪刑。固非毫無見地。
惟查：(一)按刑法第二百七十七條第二項傷害致人於死罪，係因犯罪致發生一定結果而
為加重其刑之規定，依同法第十七條規定，以行為人能預見其結果之發生為要件；原
判決事實欄僅記載被告基於傷害之犯意，以內裝有四瓶鋁罐裝啤酒之塑膠袋及持尖銳
之機車鑰匙刺擊李天民頭、頸等部位，致李天民頭、胸等處受傷，經送醫不治死亡等
情，但對於被告於刺擊李天民時，能否預見李天民將因此致死一節，並未明確認定，
尚不足為適用法律之依據，不無違誤。(二)證人即被害人李天民之弟李天信於原審雖證
稱檢舉被告毆打李天民致死的人係李天民之老闆叫陳孝忠等語（原審卷一五頁）；但
李天信另稱陳孝忠為何知道被告毆打李天民致死，伊不清楚（同上卷一五頁反面）。
如果無訛，李天信似不知陳孝忠向警方報案之原委及報案之內容，且據花蓮縣警察局
新城分局八十六年七月十八日新警刑字第一一七八九號函記載：係被害人死亡後，其
家屬向花蓮縣秀林鄉衛生所以行政相驗方式處理，經該分局富世派出所獲報調查傳被
告到場說明，被告於警訊中坦承犯行等情，似指本件係因警方獲報自行傳喚被告到警
局說明，被告始坦承上開犯行之情形，與證人李天信所證稱之情形，尚有出入。究竟
本件係因被害人李天民之老闆陳孝忠向警方檢舉被告上開犯罪，警方始傳喚被告調查
，抑或警方認為被害人李天民死因蹊蹺，自行傳喚被告調查，被告始供承犯行﹖此與
認定被告是否於其犯罪未發覺前自首犯罪而受裁判，是否符合刑法上自首之要件，至
有關係，且非不能傳訊證人陳孝忠或向上開警察分局加以調查，原審未予調查清楚，
即率行判決，尚有應於審判期日調查之證據未予調查之違法。以上諸端，或為上訴意
旨所指摘，或為本院得依職權調查之事項，應認原判決有撤銷發回之原因。
據上論結，應依刑事訴訟法第三百九十七條、第四百零一條，判決如主文。
中      華      民      國    八十八    年      九      月    二十二    日
                              最高法院刑事第九庭
                                  審判長法官  曾  有  田
                                        法官  陳  宗  鎮
                                        法官  劉  介  民
                                        法官  魏  新  和
                                        法官  孫  增  同
      右正本證明與原本無異
                                              書  記  官
中      華      民      國    八十八    年      九      月     三十     日
